【裁判字號】    97,上易,1372
【裁判日期】    970918
【裁判案由】    妨害自由
【裁判全文】
臺灣高等法院臺中分院刑事判決        97年度上易字第1372號
上  訴  人
即  被  告  乙○○
選任辯護人  蘇哲科律師
上列上訴人因妨害自由案件，不服臺灣彰化地方法院97年度易字
第658號中華民國97年6月30日第一審判決（起訴案號：臺灣彰
化地方法院檢察署96年度偵字第10491號），提起上訴，本院判
決如下：
      主  文
上訴駁回。
      犯罪事實
一、乙○○與丙○○係夫妻，彼此間具有家庭暴力防治法第3 條
    第1 款所指之家庭成員關係（業經台灣彰化地方法院民事庭
    於民國 (下同 )97 年8月5日判決離婚 ）。乙○○於96年10
    月26 日上午8時20分許，與丙○○在彰化縣和美鎮○○街86
    號住處3 樓房間就長子就醫問題發生爭執，乙○○竟基於恐
    嚇之犯意，對丙○○恫稱：「再鬧下去，就要殺了妳及妳家
    人！」以此加害生命、身體之言詞恐嚇丙○○，致丙○○因
    而心生畏懼，生危害於安全。丙○○遭恐嚇後，即以000000
    000號住家電話撥打119消防局電話求救，表示其夫欲將之殺
    害，再撥打104 查號臺詢問醫院電話，準備帶長子前往求診
    ，詎乙○○又基於妨害人行使權利之犯意，以身體擋在丙○
    ○面前，不讓其下樓，並動手揮打丙○○之臉頰（未據提出
    傷害告訴），以此強暴方式妨害丙○○外出，復出言嘲諷（
    所言不屬犯行之一部）。嗣因彰化縣警察局和美分局和美派
    出所警員劉全益據報前往上址，乃通知2 人前往派出所接受
    詢問，始悉上情。
二、案經丙○○訴由彰化縣警察局和美分局報告臺灣彰化地方法
    院檢察署檢察官偵查起訴。
      理  由
一、證據能力部分：
  被告以外之人於審判外之言詞或書面陳述，除法律有規定者
    外，不得作為證據；被告以外之人於偵查中向檢察官所為之
    陳述，陳顯有不可信之情況者外，得為證據；又被告以外之
    人於審判外之陳述，雖不符前四條之規定，而經當事人於審
    判程序同意作為證據，法院審酌該言詞陳述或書面陳述作成
    時之情況，認為適當者，亦得為證據。當事人、代理人或辯
    護人於法院調查證據時，知有第一百五十九條第一項不得為
    證據之情形，而未於言詞辯論終結前聲明異議者，視為有前
    項之同意。刑事訴訟法第159條第1項、第159條之1第2項、
    第159條之5分別定有明文。
  告訴人丙○○之警詢筆錄，乃被告乙○○以外之人於審判外
    之言詞陳述，原則上無證據能力，被告於審判程序又不同意
    作為證據，依刑事訴訟法第159條第1項、第159條之5第1項
    規定，無證據能力。
  證人之個人意見或推測之詞，除以實際經驗為基礎者外，不
    得作為證據，刑事訴訟法第160條定有明文。證人劉全益於
    檢察官偵查中證稱「丙○○... 感覺好像被逼到牆角」一語
    （偵查卷第38頁第27行），核屬證人之個人意見，依上開規
    定，無證據能力，其他證述部分並無顯有不可信之情況，有
    證據能力。
  本案當事人所提出之後述證據，屬被告以外之人於審判外之
    陳述者，除前揭業已爭執其證據能力之部分外，檢察官、被
    告、辯護人於本院言詞辯論並無異議，本院審酌該等證據並
    無何不當，符合刑事訴訟法第159條之5第1項規定，均有證
    據能力。
二、實體部分：
  訊據被告固坦承與告訴人丙○○原係夫妻，2人於上揭時地
    為長子就醫問題發生爭執，告訴人曾撥打119 電話表示被告
    欲將之殺害，被告亦有動手揮打告訴人之臉頰及出言辱罵，
    然矢口否認有何恐嚇之犯行，辯稱：伊並未恐嚇告訴人，如
    果伊有恐嚇她，為何還要讓她打 104，況告訴人於原審即稱
    伊之前多次說要殺其全家，根本無心生畏懼之可能，伊亦未
    擋住告訴人不讓她走，伊受到告訴人激怒才動手，係告訴人
    不欲維持婚姻關係才捏詞誣告云云。
  惟查：上揭犯罪事實，業據證人丙○○即告訴人於檢察官偵
    查中及原審法院審理中結證明確（見偵查卷第7至9、45至46
    頁，原審卷第26至28頁），核與證人劉全益於檢察官偵查中
    證述情節大致相符（見偵查卷第37至39頁，不含前揭之證人
    個人意見 ），且有000000000號住家電話於96年10月26日上
    午8時23分、24分撥打119、104電話之通聯紀錄在卷可稽（
    偵查卷第28 頁），被告亦自承告訴人曾撥打119電話並於電
    話中表示被告欲將之殺害，且不諱言其有動手揮打告訴人之
    臉頰及出言辱罵之舉（警卷第2 頁，偵查卷第16至19頁，原
    審卷第15至17、30至31頁）。苟告訴人與被告間僅為子女就
    醫意見不同而爭執，被告未恐嚇，告訴人未心生畏懼，衡情
    告訴人實無進一步捏詞向119 謊稱被告恐嚇之必要，至告訴
    人於原審雖稱被告之前多次有恐嚇之言語，然其同時表示被
    告一講完伊就害怕，因夫妻還要做下去，儘量容忍等語，自
    難以被告之前曾多次恐嚇告訴人，即認本次恐嚇告訴人未心
    生畏懼，另告訴人於本案發生後攜長子回娘家小住，於同月
    30日由父母陪同返家，被告又將其置於三樓之衣物丟棄於地
    ，認婚姻已無法再維繫方於96年12月間提起離婚之訴 (見卷
    附台灣彰化地方法院97年度婚字第39 號判決)。次查被告於
    偵查中供稱：我們是因為小孩子的問題先發生口角，她就忽
    然打電話報警說先生要殺我，接著她又打104 查詢醫師的電
    話，堅持要帶小孩去看醫生，．．當時我們二人站的很近等
    語，被告既反對告訴人單獨騎機車帶小孩去看醫生，於告訴
    人表示要帶小孩看醫生時以身體擋在告訴人面前，不讓其下
    樓帶小孩就醫，並動手揮打告訴人之臉頰，不悖常情，參以
    證人劉全益於偵查中結稱：伊到場時丙○○站在房間的裡面
    ，乙○○站在對面等語，如非被告阻擋，告訴人當無仍滯留
    房間內與被告僵持不下之理，尚難以證人劉全益所述二人相
    距四、五公尺即認被告無阻擋告訴人離開。綜上所述，本件
    事證明確，被告上開所辯，顯係脫卸之詞，不足採信，其犯
    行應堪認定。
三、核被告所為係犯刑法第305條之恐嚇危害安全罪及第304條第
    1項之強制罪，被告於案發時為告訴人之配偶，彼此間具有
    家庭暴力防治法第3條第1款所指之家庭成員關係，所犯為精
    神上不法侵害之行為，並屬家庭暴力防治法第2條第2款所稱
    之家庭暴力罪。被告所犯上開二罪，犯意個別，構成要件互
    異，應分論併罰。原審審酌被告前無不良前科紀錄 (見卷附
    臺灣高等法院被告前案紀錄表)，因子女問題偶發衝突，惡
    性尚非重大，所為對告訴人之傷害及犯罪後之態度等一切情
    狀，依刑法第305條、第304條第1項、第41條第1項前段、第
    51條第6款、刑法施行法第1條之1第1項、第2項，分別判處
    拘役各拾日，並諭知易科罰金以新台幣壹仟元折算一日及
    定其應執行刑拘役肆拾日及諭知易科罰金以新台幣壹仟元折
    算一日，核其認事、用法、量刑均無不當 (原審就刑法第30
    5條誤載第1項，尚不構成撤銷事由)，被告上訴否認犯罪，
    並無理由，應予駁回。
四、據上論斷，應依刑事訴訟法第三百六十八條，判決如主文。
    本案經檢察官甲○○到庭執行職務。
中    華    民    國    97    年    9    月    18     日
            刑事第九庭  審判長法  官  江  德  千
                              法  官  許  旭  聖
                              法  官  康  應  龍
上列正本證明與原本無異。
不得上訴。
                              書記官  姚  錫  鈞
中    華    民    國    97    年    9    月    18     日


司法院資訊處製作；財團法人民間司法改革基金會備份。
